臺灣高等法院民事判決
106年度勞上易字第63號
上  訴  人  林之郁（原名：林頌芬）

訴訟代理人  黃立心律師
            郭桓甫律師
            蔡岳龍律師
被 上 訴人  義美食品股份有限公司

法定代理人  高志尚  
訴訟代理人  陳麗玲律師
            洪榮彬律師
複 代 理人  王明偉律師

上列當事人間損害賠償事件，上訴人對於中華民國106年5月4日
臺灣桃園地方法院104年度勞訴字第44號第一審判決提起上訴，
本院於109年5月20日言詞辯論終結，判決如下：
    主      文
上訴駁回。
第二審訴訟費用由上訴人負擔。
    事實及理由
一、上訴人主張：伊自民國101 年3 月20日起受僱於被上訴人擔
    任包裝作業員工作，工作地點在義美食品龍潭工廠二廠4樓
　　，工作內容為將機器煎餅火爐生產之煎餅包裝。惟伊工作時
    間過長，連續、長時間上夜班，並長期身處在一高溫、噪音
    及伴隨精神緊張之工作環境，於102年5月9日晚上約7時許，
    終因不堪負荷而暈倒，造成伊罹患自發性腦內出血合併右側
    肢體全癱、半身麻痺、影響優勢部位、認知障礙、腦血管疾
    病後遺症、腦內出血、精神官能性憂鬱症等腦部疾病（下稱
    系爭事故），經勞動部勞工保險局（下稱勞保局）認定為職
    業災害，傷殘程度符合勞工保險失能給付標準附表第2-4項
    第7等級，中樞神經系統機能遺存顯著失能，終身僅能從事
    輕便工作。伊因系爭事故受有支出醫療費用新臺幣（下同）
    7萬896元、交通費用1萬8,890元、居家看護費用2,400元、
    看護費用200萬元、勞動能力減損302萬5,929元及非財產上
    損害100萬元之損害，且被上訴人應補償伊自102年7月起至1
    04年4月止合計72萬4,416元之職業災害薪資補償，合計為68
    4萬2,531元，扣除伊因系爭事故自勞動部勞工保險局受領之
    59萬8,007 元，被上訴人尚應給付伊624萬4,524元。爰依民
    法第184條第1項前段、第2項、第227條第2項、第227條之1
    、勞動基準法（下稱勞基法）第59條、職業災害勞工保護法
    （下稱職災保護法）第7條規定，請求被上訴人給付伊624萬
    4,524元，並加計自起訴狀繕本送達翌日起算之法定遲延利
    息等語。（原審為上訴人敗訴之判決，上訴人聲明不服，提
    起上訴）。並於本院聲明：㈠原判決廢棄。㈡被上訴人應給付
    上訴人624萬4,524元，及自起訴狀繕本送達翌日起至清償日
    止，按週年利率5%計算之利息。㈢願供擔保，請准宣告假執
    行。
二、被上訴人則以：上訴人之工作內容主要為負責法蘭酥餅皮撿
    餅（收餅）工作，偶有安排夾餡機之拿餅工作，該工作輕鬆
    並無壓力。為保持法蘭酥生產線之工作環境穩定，廠區溫濕
    度均設有儀器檢測並作成紀錄表，最高溫度均在30度以下，
    系爭事故當日溫度為26度，噪音則控制低於90分貝以下，符
    合法規標準。又勞工之職業傷害或職業病，均應與勞工職務
    執行有相當因果關係。上訴人本身患有腦血管及心臟疾病，
    系爭事故是否為職業災害，應參考「職業促發腦血管及心臟
    疾病（外傷導致者除外）之認定參考指引」，不能僅適用勞
    基法之工作時間之規定。上訴人並無異常事件、短期工作過
    重及長期工作過重之情形，其所患疾病並非職業所促發，其
    請求被上訴人賠償損害及補償薪資，均無理由等語，資為抗
    辯。並於本院聲明：㈠上訴駁回。㈡如受不利判決，願供擔保
    ，請准宣告免為假執行。
三、兩造不爭執事項：
  ㈠上訴人自101年3月20日起受僱於被上訴人公司，於102 年5 
    月9日晚上約7 時許，在被上訴人公司龍潭廠區工作中突然
    暈倒，經送往國軍桃園總醫院就醫，據該醫院於102 年5 月
    20日出具之診斷證明書，記載上訴人有自發性腦內出血合併
    右側肢體無力、高血壓、聽力及語言障礙症狀，林口長庚醫
    院102年8月20日出具之診斷證明書，記載上訴人有半身麻痺
　　，影響優勢部位、認知障礙、腦血管疾病後遺症、腦內出血
　　、精神官能性憂鬱症等症狀（原審卷一第48-49頁）。
  ㈡上訴人因系爭事故申請職業病傷病給付及失能給付，經勞保
    局以103年12月17日保職傷字第10360413061函認定為職業病
    ，按上訴人平均日投保薪資730元之70%發給137 日傷病給付
    合計7萬7元，並因上訴人失能程度符合勞工保險失能給付標
    準附表第2-4項第7等級，按平均月投保薪資2萬4,000元，平
    均日投保薪資800元，發給660日失能給付計52萬8,000元，
    合計59萬8,007元（原審卷一第50-52頁）。
  ㈢上訴人於101年11月19日至12月1日、101年12月10日至12月29
    日、102年1月28日至2月7日等期間未休假。
四、上訴人主張伊因工作時間過長，連續、長時間上夜班，並長
    期身處在一高溫、噪音及伴隨精神緊張之工作環境，終至不
    堪負荷，以致促發腦血管及心臟疾病之損害結果，其得請求
    被上訴人賠償損害，並補償薪資，為被上訴人所否認，並以
    前詞為置辯，經查：
　㈠上訴人罹患之「自發性腦內出血合併右側肢體全癱、半身麻
    痺、影響優勢部位、認知障礙、腦血管疾病後遺症、腦內出
    血、精神官能性憂鬱症」等疾病（下稱系爭病症），是否屬
    於職業災害？
　⒈按勞工因遭遇職業災害而致死亡、殘廢、傷害或疾病時，雇
    主應依勞基法第59條規定予以補償。勞工因職業災害所致之
    損害，雇主應負賠償責任。勞基法第59條、職災保護法第7
    條前段定有明文。是雇主依上開規定補償或賠償勞工，應以
    勞工所受死亡、殘廢、傷害或疾病等損害係因職業災害所致
    為要件。又依職業安全衛生法第2條第5款規定，所謂「職業
    災害」，係指因勞動場所之建築物、機械、設備、原料、材
    料、化學品、氣體、蒸氣、粉塵等或作業活動及其他職業上
    原因引起之工作者疾病、傷殘或死亡而言。是勞工因執行職
    務或從事與執行職務相牽連之行為，而發生之疾病、傷害、
    殘廢或死亡，二者間具有相當因果關係，即屬之。而勞基法
    所謂職業災害，應以該災害係勞工本於勞動契約，在雇主支
    配下之就勞動過程中發生（即具有業務遂行性），且該災害
    與勞工所擔任之業務間存在相當因果關係（即具有業務起因
    性）。是勞工因就業場所或作業活動及職業上原因所造成之
    傷害，以雇主可得控制之危害始有適用。另勞基法第59條所
    稱之職業災害，固包括勞工因事故所遭遇之職業傷害或長期
    執行職務所罹患之職業病，且職業病之種類及其醫療範圍，
    應依勞工保險條例有關之規定定之，惟勞工之職業傷害與職
    業病，均應與勞工職務執行有相當之因果關係，始得稱之，
    尤以職業病之認定，除重在職務與疾病間之關聯性（職務之
    性質具有引發或使疾病惡化之因子）外，尚須兼顧該二者間
    是否具有相當之因果關係以為斷。此於獨立民事訴訟之裁判
    時，就勞工所受之職業病，是否與其執行勞務有相當之因果
    關係，民事法院法官依法獨立審判，本不受行政機關或行政
    訴訟判決認定事實之影響，自仍得依調查證據、本於辯論之
    結果，以其自由心證而為認定（最高法院100年度台上字第1
    191號判決意旨參照）。
　⒉又勞動部於99年12月17日公告修正「職業促發腦血管及心臟
    疾病（外傷導致者除外）之認定參考指引」（下稱系爭參考
    指引），針對工作過量所造成之疲勞累積與腦血管與心臟疾
    病之關聯性制定判定之標準。該指引臚列出哪些疾病與工作
    負荷相關，將之列為「目標疾病」，並根據醫學上經驗，提
    出何種程度之工作量負荷，將使腦血管及心臟疾病超過自然
    進行，並區分「異常事件」、「短期工作過重」、「長期工
    作過重」等情形，分別列出判定基準，以進行綜合評估。勞
    工如罹患「目標疾病」，且符合系爭指引工作負荷過重之標
    準，原則上即可認定為職業疾病，除非醫學上可判定其症狀
    明顯為其他疾病時，或發病原因證實為非屬職業原因時，則
    不在此限（原審卷一第157-173頁）。系爭事故發生於000年
    0月0日，系爭參考指引為主管機關偕同專家學者針對職業促
    發腦血管及心臟疾病所制定之認定參考指引，具有醫學學理
    上之根據，自得援引作為判斷上訴人所罹系爭病症是否為其
    長時間執行職務所促發、引誘結果之參考依據。
　⒊上訴人主張其罹患之系爭病症，係因其工作時間過長，連續
　　、長時間上夜班，並長期身處在一高溫、噪音及伴隨精神緊
    張之工作環境所致等語。茲以系爭指引第3條「評估工作負
    荷情形」被認定負荷過重之要件即「異常事件」、「短期工
    作過重」、「長期工作過重」評估判斷如下：
　⑴異常事件：
　　依系爭指引第3.1條規定，異常事件，係指評估發病當時至
    發病前一日之期間，是否持續工作或遭遇天災或火災等嚴重
    之異常事件。而異常事件可分為三種，即系爭指引第3.1.1
    條之精神負荷事件、第3.1.2條之身體負荷事件及第3.1.3條
    之工作環境變化事件（原審卷一第165頁）。上訴人於發病
    前一日（即102年5月8日）之工作時間為7時38分至20時03分
    ，中間休息1小時，工作時數為11小時25分，發病當日（即1
    02年5月9日）於7時32分上班，從事例行性包裝工作，有打
    卡紀錄在卷可憑（原審卷一第62頁），足見上訴人於發病當
    時至發病前一日之期間並無持續工作，亦未承受工作時間以
    外之負荷因子，如：遭遇足以引起精神極度緊張、恐懼、驚
    訝之異常事件（精神負荷事件），突然、強烈之身體負荷或
    難以預測之緊急異常事件（身體負荷事件），急遽且明顯之
    工作環境變動（工作環境變化事件）。此經長庚醫療財團法
    人林口長庚紀念醫院（下稱林口長庚醫院）、國立臺灣大學
    醫學院附設醫院（下稱臺大醫院）鑑定結果，均為同一認定
    ，亦有林口長庚醫院「疑似過勞案件職業醫學評估報告」（
    下稱長庚醫院評估報告）、臺大醫院「勞動部職業安全衛生
    署委託調查疑似過勞案件職醫評估報告」（下稱臺大醫院評
    估報告）在卷可憑（本院卷一第257頁，本院卷二第39-41頁
    ）。是上訴人並未因異常事件導致工作量負荷過重
　　。
　⑵短期工作過重：
　①依系爭指引第3.2條規定，短期工作過重，係評估發病前（包
    含發病日）約1週內，勞工是否從事特別過重之工作，該過
    重之工作係指與日常工作相比，客觀上認為造成身體上、精
    神上負荷過重之工作，其評估內容除可考量工作量、工作內
    容、工作環境等因素外，亦可由同事或同業是否認為負荷過
    重之觀點給予客觀且綜合之判斷。評估之重點包括系爭指引
    第3.2.1條之評估發病當時至前一日之期間是否特別長時間
    過度勞動，第3.2.2條之評估發病前約1週內是否常態性長時
    間勞動，及第3.2.3條之依表三及表四的觀點評估工作時間
    外負荷因子之程度（原審卷一第165-166頁）。
　②上訴人於發病前一日（即102年5月8日）之工作時數，扣除中
    間休息1小時，為11小時25分，已如前述。而上訴人於發病
    前一週（102年5月2日至5月8日），每日工作時數，扣除中
    間休息1小時，約為11小時30分，亦有打卡紀錄在卷可憑（
    原審卷一第62頁）。足見與日常工作相比，上訴人並無特別
    長時間過度勞動之情形。
　③另依系爭指引表三「工作型態之工作負荷評估」、表四「伴
    隨精神緊張的工作負荷程度之評估」（原審卷一第170-171
    頁）進行評估：
　Ａ關於工作型態為不規律的工作、工作時間長的工作、經常出
    差的工作、輪班或夜班工作部分：
　　上訴人之工作內容固定，班表亦預先通知，非不規律的工作
    。而上訴人發病前一週均為日班加班，前第二個月共出勤18
    日，其中連續5日（102年3月18日至3月22日）夜班，夜班佔
    當月28%，前第三個月共出勤13日，其中2日（102年3月4日
    至3月5日）小夜，再接續3日（102年3月6日至3月8日）夜班
    ，夜班佔當月23%，前第四個月共出勤27日，其中21日(102
    年1月9日至2月1日）夜班，夜班佔當月78%，再接續1日（10
    2年2月2日）小夜，及5日(102年2月3日至2月7日) 日班，前
    第五個月共出勤27日，其中有7日（102年1月1日至1月8日）
    夜班，夜班佔當月26%，前第六個月均為日班。除前第四個
    月夜班比例較高為78%外，其餘月份夜班比例介於0至28%之
    間，有打卡紀錄在卷可憑（原審卷一第55-62頁）。可知上
    訴人輪班變動並不頻繁，夜班及日班轉換期多數均有兩日之
    休息日。唯二例外為102年2月2日上午7時30分下班，當日下
    午2時54分業接續上小夜，及102年2月3日午夜0時下班，當
    日上午7時33分業接續上日班至下午5時，兩次班別轉換之間
    之休息時數過短 (不足11小時），然考量距離發病日較遠 (
    發病前第三、四個月），對上訴人發病之影響應屬輕微。
　Ｂ關於工作環境是否有異常溫度、噪音、時差部分：
　a.在溫度方面，上訴人所從事之法蘭酥餅乾產線作業，為立姿
    進行手部動作屬輕工作，並無頻繁交替暴露於高、低溫環境
    。上訴人雖主張其工作環境鄰近高溫之火爐、餅乾煎台，致
    工作環境悶熱，員工需自備風扇或更換衣物等語。惟上訴人
    送至國軍桃園總醫院急診時之病歷記載其體溫為攝氏36.2度
    （原審卷二第67頁），並未超過攝氏38度。且系爭事故發生
    當日，被上訴人公司龍潭廠區4樓包裝區，於早上8時、中午
    12時、下午4時測得之溫度均為攝氏26度，有被上訴人所提
    之溫濕度紀錄表在卷可參（原審卷一第146頁）。而經原審
    於105年7月22日至現場勘驗，當日測得4樓包裝區溫度介於
    攝氏21.4度至23.7度，與事故發生當日溫度差距不大，甚有
    些微低，亦有現場溫度測量器照片附卷可憑（原審卷二第14
    8 頁）。可知上訴人於系爭事故發生當日工作時，尚非處於
    一般人體難以適應接收之工作場域。經本院囑託林口長庚醫
    院鑑定，以被上訴人提供之溫濕度紀錄表（原審卷一第146
    頁）、熱指數對照表（本院卷二第45頁）推估系爭事故發生
    當日（廠內測得氣溫攝氏26度，相對濕度64%、72%、70%）
    之WBGT約為25度，並未達到「高溫作業勞工作息時間標準」
    第5條所規定之「WBGT達31.4度時每小時作息應有25%休息時
    間」之規範溫度標準，亦有長庚醫院評估報告附卷可佐（本
    院卷二第45頁）。足認上訴人所處工作環境並無異常溫度之
    情形。
　b.至噪音方面，上訴人固主張其工作環境有高風速冷卻煎餅設
    備，會產生高分貝之噪音，工作中未配戴聽力防護具等語。
    惟依「職業安全衛生設施規則」第300條規定，勞工八小時
    日時量平均音壓級超過85分貝或暴露劑量超過50%時，雇主
    應使勞工戴用有效之耳塞、耳罩防音防護具；工作場所因機
    械設備所發出之聲音超過90分貝時，雇主應採取工程控制、
    減少勞工噪音暴露時間。兆鼎檢驗科技有限公司於103 年1
    月15日至被上訴人公司龍潭廠區以噪音計直接測定法，採樣
    測量廠區噪音數值，4樓煎餅包裝區噪音測定值為80.4dBA，
    未逾越法定容許機械噪音90dBA 之上限，有該公司出具之噪
    音（區域音壓級）測定結果報告書可參（原審卷一第150 頁
    ）。經本院囑託林口長醫院鑑定結果，認部分醫學文獻提及
    職業性噪音暴露導致血壓升高之論述，多源自85dBA以上且
    暴露期較長（數年）之勞工所作之研究，醫學文獻並未作出
    因噪音致中風風險提升之結論，考量上訴人有雙側聽力減損
    之病史，且依客觀證據顯示，上訴人所處之工作環境並未符
    合法定之噪音作業環境，亦有長庚醫院評估報告在卷可參（
    本院卷二第47-49頁）。足認上訴人所處工作環境並無異常
    噪音之情形。
　c.上訴人雖另援引被上訴人公司離職員工即證人黃榮魁、林慧
    雲之證言，主張長庚醫院評估報告關於工作環境是否有異常
    溫度、噪音、時差之認定為不可採等語。惟證人黃榮魁、林
    慧雲之證言並未提及工作環境有異常噪音等情（原審卷一第
    225-256頁，卷三第128-130頁）。又證人黃榮魁係於102年1
    月8日因推了主管一下而遭被上訴人公司開除（原審卷一第2
    55頁反面），其就被上訴人公司之工作環境有無異常溫度一
    節得否為公允之陳述，已非無疑。且證人黃榮魁於被上訴人
    公司係負責運送、堆貨，其證稱加班太多，工作環境太熱
　　，只有小電扇放在後面等語，實係聽聞上訴人所述（原審卷
    一第256頁），其所為證言自不得為有利上訴人之認定。至
    證人林慧雲於101年2月間即自被上訴人離職（原審卷三第12
    8頁反面），距102年5月9日系爭事故發生時，已1年餘，其
    所為之證言亦不足以作為系爭事故發生時，被上訴人公司之
    工作環境有無異常溫度之憑據。另被上訴人公司領班即證人
    徐淑園於原審審理時已證稱：包裝現場有開冷氣，沒發現有
    人中暑過等語（原審卷二第99頁反面）。被上訴人公司工務
    科人員即證人陳翼州於原審審理時亦證稱：包裝區隔絕冷氣
    用之PVC簾平常即有安裝，並非勞檢時才安裝等語（原審卷
    三第169頁反面、第170頁）。且原審勘驗現場時，發現一小
    型電風扇（原審卷二第147頁），經訊問證人張彩霞，其陳
    稱電風扇係用於吹落花生皮，非員工降溫所用，並當場提出
    花生一袋為證（原審卷二第186頁），亦有勘驗筆錄在卷可
    憑（原審卷二第141頁正反面），益徵上訴人所處工作環境
    並無異常溫度之情形。
  Ｃ關於伴隨精神緊張的工作負荷程度部分：
    上訴人日常工作中並無經常威脅自己或他人生命、財產的危
    險性工作，無處理高危險物質，無負責困難的開發業務，且
    工作困難度應屬低度。接近發病時期並無經歷或目擊重大事
    故或災害、工作上嚴重失誤、被追究重大責任、工作異動、
    與上司重大紛爭等事件。是上訴人所從事之工作應非屬伴隨
    精神緊張之工作。
  ④承上，上訴人並無短期工作過重之情形，此經林口長庚醫院
    、臺大醫院鑑定結果，亦為同一認定，有長庚醫院評估報告
    、臺大醫院評估報告附卷可憑（本院卷一第257頁，本院卷
    二第41-49頁），堪認上訴人並未因短期工作過重導致工工
    作量負荷過重。
　⑶長期工作過重：　
　①依系爭指引第3.3條規定，長期工作過重，係評估發病前約6
    個月內，勞工是否因長時間勞動造成明顯疲勞的累積，評估
    長時間勞動之工作時間，係以每兩週84小時以外之時數計算
    加班時數。評估之重點包括系爭指引第3.3.1條評估發病當
    日至發病前1至6個月之加班時數，及第3.3.2條依表三及表
    四的觀點評估工作型態及伴隨精神緊張之工作負荷影響程度
    。而系爭指引第3.3.1條另包括第3.3.1.1條：發病日至發病
    前1個月之加班時數超過92小時，或發病日至發病前2至6個
    月內，月平均超過72小時之加班時數，其加班產生之工作負
    荷與發病之相關性極強。及第3.3.1.2條：發病日前1至6個
    月，加班時數月平均超過37小時，其工作與發病間之關聯性
    ，會隨著加班時數之增加而增強，應視個案情況進行評估（
    原審卷一第166頁）。
　②上訴人發病之時間為102年5月9日，是評估上訴人是否長期工
    作過重，應以系爭指引為依據，即月平均工時之計算以每月
    30日、每月184小時以外之時數計算加班時數。上訴人發病
    日至發病前1個月（102年4月10日至5月9日）工作時數為237
    小時，加班時數為53小時（原審卷一第61-62頁，本院卷二
    第51頁），並未超過92小時。發病日至發病前2至6個月內，
    月平均加班時數分別為33小時、6小時、34小時、52小時、5
    5小時，並未超過72小時（原審卷一第54-62頁，本院卷二第
    51頁）。均符合系爭指引第3.3.1.1條之規定。而上訴人發
    病日前1至6個月，加班時數月平均為55小時，超過37小時（
    審卷一第54-62頁，本院卷二第51-52頁），依系爭指引第3.
    3.1.2條規定，其工作與發病間之關聯性，會隨著加班時數
    之增加而增強，應視個案情況進行評估。經臺大醫院鑑定結
    果，認上訴人發病日前1至6個月，加班時數月平均為55小時
    ，超過37小時，且月平均加班時數自發病前3個月起至發病
    日止呈現逐月加重之態勢，由每月2小時增加至27小時，其
    後再增加至51小時，上訴人罹患之系爭病症屬職業促發之疾
    病，有臺大醫院評估報告在卷可憑（本院卷一第261頁）。
    而林口長庚醫院鑑定結果，則認上訴人於101年10月24日之
    一般勞工健康檢查報告顯示血壓為163/88mmHg，102年5月9
    日發病時，急診量測生命徵象血壓為204/95mmHg、171/88mm
    Hg，心電圖檢查依胸前導極之電位讀有疑似左心室肥大 (LV
    H)之情形，電腦斷層報告：「左側基底核出血，通常為高血
    壓病患遠端豆狀紋狀體動脈(distal lenticular striate a
    rtery)出血所致」（左心室肥大常導因於慢性高血壓）。回
    溯個案在病發前的其他就診紀錄，曾因上呼吸 道感染於101
    年7月6日至國軍龍潭醫院就診，當日病歷記載 血壓為137/8
    2mmHg，101年7月23日因發燒腹瀉至張輝鵬診 所就診，當日
    病歷記載血壓為140/78mmHg，兩次紀錄均有 血壓偏高，但
    無法排除是因為看診時身體不適所致。依據 美國心臟學會(
    AHA)2017年提出最新指引，高血壓以超過130/80mmHg為診斷
    標準，130/80mmHg至140/90 mmHg為第一期高血壓，140/90m
    mHg以上為第二期高血壓。指引中認為血壓之量測以移動式 
    (ambulatory blood pressure monitoring,ABPM )為準則 
    ，但因ABPM可近性低，故也認可居家血壓量測的診斷意義。
    並強調量測血壓前應休息5分鐘以上、多次量測並取平均值
    。許多人在到醫療院所時會因緊 張而血壓較平日居家血壓
    為高，指引中有提到若診間血壓160/100mmHg，相對應 (cor
    responding values )的居家血壓約為145/90mmHg。上訴人
    雖無ABPM或居家血壓的多次量測作為確定高血壓診斷之依據
    ，亦無家族史供參考，但綜合以上病歷資訊判斷，無法排除
    發病時已有高血壓未受控制，或屬高血壓之危險群，上訴人
    罹患之系爭病症應非執行職務所致疾病，亦有長庚醫院評估
    報告在卷可憑（本院卷二第65-67頁）。本院審酌上訴人於1
    01年10月24日之一般勞工健康檢查報告，顯示其血壓為163/
    88mmHg（原審卷一第179頁），102年5月9日發病時，急診量
    測生命徵象血壓為204/95mmHg、171/88mmHg（原審卷二第67
    頁、第29頁反面），已屬美國心臟學會(AHA)2017年提出最
    新指引之第二期高血壓，屬易罹患中風、心臟病、腎臟病、
    周邊血管病變及動派瘤等高風險族群等節，暨發病日至發病
    前1個月之加班時數超過92小時，或發病日至發病前2至6個
    月內，月平均超過72小時之加班時數（系爭指引第3.3.1.1
    條），因其加班產生之工作負荷與發病之相關性極強，倘超
    過上開加班時數，其加班時數自可作為判斷是否為職業促發
    之疾病之唯一依據。至發病前1至6個月加班時數月平均超過
    37小時（系爭指引第3.3.1.2條），因其工作與發病間之關
    聯性，會隨著加班時數之增加而增強，仍應視個案情況進行
    評估，不得僅以發病前1至6個月加班時數月平均超過37小時
    ，即謂該疾病係職業所促發。臺大醫院評估報告認定上訴人
    罹患之系爭病症屬職業促發之疾病，在於上訴人發病前1至6
    個月加班時數月平均超過37小時，其月平均加班時數自發病
    前3個月起至發病日止呈現逐月加重之態勢，僅以加班時數
    為唯一判斷依據，並未慮及上訴人自身疾病、所從事工作質
    性之影響。而長庚醫院評估報告除斟酌發病前1至6個月加班
    時數月平均超過37小時外，另合併考量上訴人工作質性未伴
    隨工作中緊張、壓力或異常高強度危害，並依上訴人之病歷
    資訊判斷，其自身疾病對系爭病症之影響，綜合勞動檢查報
    告、職業暴露史及相關醫療檢查數據，就職業醫學上疾病、
    暴露、時序性、一致性及相關因素等資料，就上訴人疑似過
    勞之職業傷病評估結果建議為非執行職務所致疾病等情，認
    長庚醫院評估報告較為可採。則上訴人並未因長期工作過重
    導致工作量負荷過重而促發系爭病症。
　⒋綜此以觀，上訴人所處工作環境並無異常溫度、噪音之情形
    ，其亦未因異常事件、短期工作過重、長期工作過重導致工
    作量負荷過重而促發系爭病症，其罹患之系爭病症難認與其
    執行業務間有相當因果關係，自不具業務起因性，上訴人主
    張其罹患之系爭病症，係因其工作時間過長，連續、長時間
    上夜班，並長期身處在一高溫、噪音及伴隨精神緊張之工作
    環境所致，該病症屬職業災害，為無可採。
  ㈡上訴人請求被上訴人賠償醫療費用7萬896元、交通費用1萬8,
    890元、居家看護費用2,400元、看護費用200萬元、勞動能
    力減損302萬5,929元、非財產上損害100萬元，並補償職業
    災害薪資補償72萬4,416元，有無理由？
　　上訴人並未因異常事件、短期工作過重、長期工作過重導致
    工作量負荷過重而促發系爭病症，其罹患之系爭病症難認與
    其執行業務間有相當因果關係。此外，上訴人復未舉證證明
    被上訴人有何故意或過失不法侵害上訴人之權利，或違反保
    護他人之法律，致生損害於上訴人，或因不完全給付致生損
    害於上訴人，其依民法第184條第1項前段、第2項、第227條
    第2項、第227條之1、勞基法第59條、職災保護法第7條規定
　　，請求被上訴人賠償醫療費用7萬896元、交通費用1萬8,890
    元、居家看護費用2,400元、看護費用200萬元、勞動能力減
    損302萬5,929元、非財產上損害100萬元，並補償職業災害
    薪資補償72萬4,416元，即不應准許。
五、綜上所述，上訴人依民法第184條第1項前段、第2項、第227
    條第2項、第227條之1、勞基法第59條、職災保護法第7條規
    定，請求被上訴人應給付上訴人624萬4,524元，及自起訴狀
    繕本送達翌日起至清償日止，按週年利率5%計算之利息，為
    無理由，不應准許。原審為上訴人敗訴之判決，並無不合。
　　上訴意旨指摘原判決不當，求予廢棄改判，為無理由，應駁
    回其上訴。
六、又上訴人雖聲請再向林口長庚醫院函詢：㈠如斟酌溫濕度紀
    錄表、履勘筆錄及證人林慧雲、黃榮魁、陳翼州、徐淑園等
    人之證言，關於系爭病症是否工作環境（溫度）所促發應否
    為不同認定？㈡如斟酌兆鼎檢驗科技有限公司採樣之鑑定報
    告及證人林慧雲、黃榮魁、徐淑園等人之證言，關於系爭病
    症是否工作環境（音量、工作負荷、與同事相處情形）所促
    發應否為不同認定？㈢可否因上訴人血壓值略高於正常數值
　　，即排除系爭病症與職業促發間之因果關係？等事項。惟本
    院囑託鑑定時，已檢附全部卷證予林口長庚醫院（本院卷二
    第8頁），林口長庚醫院亦已檢視全部卷證，就上訴人之工
    作環境是否有異常溫度、噪音、時差部分詳列其評估理由，
    本院並就上開證人之證言論斷如上。此外，上訴人之工作環
    境是否有異常溫度、噪音、時差部分，屬短期工作過重之評
    估重點（系爭指引第3.2.3條規定參照），臺大醫院就此亦
    認無工作時間以外之負荷因子，如遭遇精神、身體負荷事件
　　、工作環境變化等事件，亦有臺大醫院評估報告附卷可憑
　　（本院卷一第257頁）。是本院認無再向林口長庚醫院函詢
    上開事項之必要。另本件事證已臻明確，兩造其餘攻擊防禦
    方法及所提證據，經審酌，核與本件判決結果不生影響，爰
    不再逐一論列，附此敘明。
七、據上論結，本件上訴為無理由，依民事訴訟法第449條1項、
    第78條，判決如主文。
中　　華　　民　　國　　109 　年　　6 　　月　　24　　日
                  勞動法庭
                      審判長法  官  陳秀貞
                            法  官  邱景芬
                            法  官  林哲賢
正本係照原本作成。
如不服本判決，應於收受送達後20日內向本院提出上訴書狀，其
未表明上訴理由者，應於提出上訴後20日內向本院補提理由書狀
（均須按他造當事人之人數附繕本）上訴時應提出委任律師或具
有律師資格之人之委任狀；委任有律師資格者，另應附具律師資
格證書及釋明委任人與受任人有民事訴訟法第466 條之1第1項但
書或第2項（詳附註）所定關係之釋明文書影本。如委任律師提
起上訴者，應一併繳納上訴審裁判費。
中　　華　　民　　國　　109 　年　　6 　　月　　24　　日
　　　　　　　　　　　　　　書記官  邱品華
附註：
民事訴訟法第466條之1（第1項、第2項）：
對於第二審判決上訴，上訴人應委任律師為訴訟代理人。但上訴
人或其法定代理人具有律師資格者，不在此限。
上訴人之配偶、三親等內之血親、二親等內之姻親，或上訴人為
法人、中央或地方機關時，其所屬專任人員具有律師資格並經法
院認為適當者，亦得為第三審訴訟代理人。